【裁判字號】    92,易,920
【裁判日期】    920421
【裁判案由】    毒品危害防制條例
【裁判全文】
臺灣臺中地方法院刑事判決                          九十二年度易字第九二號
    公  訴  人  臺灣臺中地方法院檢察署檢察官
    被      告  甲○○
右列被告因違反毒品危害防制條例案件，經檢察官提起公訴（九十一年度毒偵字第三
二０五號），本院判決如左：
    主  文
甲○○連續施用第二級毒品，處有期徒刑肆月，如易科罰金，以佰元折算壹日。
    事  實
一、甲○○前於民國九十年二月間及十二月間，分別因施用毒品案件，經本院以九十
    年度毒聲字第七四一號、第六０二五號裁定送觀察、勒戒後，均認無繼續施用毒
    品之傾向，而由臺灣臺中地方法院檢察署檢察官以九十年度毒偵字第九三二號、
    第五七０七號為不起訴處分確定。詎甲○○仍不知戒惕，復基於施用第二級毒品
    安非他命之概括犯意，於九十一年五月四日十八時三十分許為警採尿前九十六小
    時內之某時，在不詳地點，以不詳方法，施用第二級毒品安非他命一次；另於同
    年十二月九日某時，在臺中縣大肚鄉山區○○○○路邊，以不詳方式，施用第二
    級毒品安非他命一次。期間，甲○○曾於九十一年五月四日十八時三十分許，經
    臺中縣警察局烏日分局員警通知在警局採尿送驗後，結果呈「安非他命」、「甲
    基安非他命」陽性反應；嗣於同年十二月十一日十七時十分許，經臺灣臺中地方
    法院檢察署傳喚到署採集尿液送驗後，結果又呈「安非他命類藥物」陽性反應，
    而悉上情。
二、案經臺中縣警察局烏日分局報告臺灣臺中地方法院檢察署檢察官偵查起訴。
    理  由
一、訊據被告甲○○對於有於九十一年十二月九日某時，在臺中縣大肚鄉山區○○○
    ○路邊，施用第二級毒品安非他命一次之事實，固坦承不諱，惟矢口否認亦有於
    同年五月四日十八時三十分許為警採尿前九十六小時內之某時，施用第二級毒品
    安非他命一次，辯稱：伊自九十一年四月八日出勒戒所後，迄至同年十二月九日
    前，均未施用任何毒品云云。經查：
（一）被告於九十一年五月四日十八時三十分許，在臺中縣警察局烏日分局所採集之
      尿液，經送請中山醫學大學附設醫院藥物濫用檢測中心以GC/MS方法檢測結果
      ，係呈「安非他命」、「甲基安非他命」均陽性反應。另被告於九十一年十二
      月十一日十七時十分許，在臺灣臺中地方法院檢察署所採集之尿液，經送請內
      政部警政署刑事警察局以氣相層析質譜分析法檢驗結果，亦呈「安非他命類藥
      物」陽性反應等情，有中山醫學大學附設醫院藥物濫用檢測中心九十一年六月
      二十日出具之確認結果報告及內政部警政署刑事警察局九十二年二月十八日刑
      鑑字第０九二００一五七六八號鑑驗通知書各一份附卷可稽。
（二）按氣相層析質譜儀係目前最常採用以測試嫌疑人有無施用毒品之確認方法，蓋
      在良好的操作條件下，以氣相層析質譜儀作藥物及其代謝產物之定性及定量分
      析，將可排除偽陽性之可能，幾乎不會有偽陽性反應產生，最高法院九十年度
      台上字第七八九三號裁判、行政院國軍退除役官兵輔導委員會臺北榮民總醫院
      八十三年四月七日（八三）北總內字第○三○五九號函可資參照。又按常人如
      未施用安非他命，其尿水中當無呈甲基安非他命陽性之反應，倘有施用者，約
      百分之七十於二十四小時內自尿中排出，約百分之九十於九十六小時自尿中排
      出，故推算施用時間距採尿時間最長可能不會超過四日，此經行政院衛生署藥
      物食品檢驗局八十一年二月八日（八一）藥檢壹字第００一一五六號函示甚明
      。基此，被告甲○○坦承有於九十一年十二月九日某時，曾施用第二級毒品安
      非他命一次之自白，核與前揭說明及尿液檢驗結果，均相符合，堪信屬實。又
      被告於九十一年五月四日十八時三十分許所採集之尿液，經以GC/MS方法檢驗
      結果，既呈安非他命、甲基安非他命均陽性反應，則其確有於九十一年五月四
      日十八時三十分許往前回溯九十六小時內之某時，施用第二級毒品安非他命一
      次之事實，亦堪認定。被告辯稱在九十一年十一月九日前並未施用安非他命云
      云，委不可採。
（三）又查，被告前於九十年二月間及十二月間，分別因施用毒品案件，經本院以九
      十年度毒聲字第七四一號、第六０二五號裁定送觀察、勒戒後，均認無繼續施
      用毒品之傾向，而由臺灣臺中地方法院檢察署檢察官以九十年度毒偵字第九三
      二號、第五七０七號為不起訴處分確定等情，有臺灣高等法院被告全國前案紀
      錄表、臺灣臺中地方法院檢察署刑案資料查註紀錄表、受觀察勒戒人毒品及前
      科紀錄簡列表、本院法務部在監在押資料表等件足資參佐。可知被告在此之前
      業已二度違犯毒品危害防制條例第十條之罪。而依前述，被告經過上開二次觀
      察、勒戒之執行後，並未斷絕毒癮，復於九十一年五月四日十八時三十分許為
      警採尿前九十六小時內之某時，及同年十二月九日某時，各施用第二級毒品安
      非他命一次，顯係第三度違犯毒品危害防制條例第十條第二項之罪，應臻明確
      。
（四）綜上，本件事證明確，被告右揭犯行，堪以認定。
二、按安非他命係毒品危害防制條例第二條第二項第二款所定之第二級毒品，不得非
    法施用。而被告前已二次違犯同條例第十條第二項之罪一節，已詳如前述。是核
    被告所為，係犯毒品危害防制條例第十條第二項之施用第二級毒品罪。又：
（一）被告持有第二級毒品安非他命後，進而施用，其持有之低度行為應為施用之高
      度行為所吸收，不另論以持有第二級毒品罪。
（二）被告先後二次施用第二級毒品安非他命之犯行，時間緊接，觸犯構成要件相同
      之罪名，顯係基於概括犯意為之，依連續犯規定論以一罪，並依法加重其刑。
（三）爰審酌被告前經二次觀察、勒戒程序，仍未能戒斷毒癮，且甫於九十一年四月
      八日勒戒出所，隨即於同年五月四日十八時三十分許為警採尿前九十六小時內
      之某時，再度施用第二級毒品安非他命，無視於毒品對於自身健康之戕害及國
      家對於杜絕毒品犯罪之禁令；又被告再次施用第二級毒品之次數僅為二次，施
      用毒品係自戕行為，犯罪手段尚屬平和，亦未因此而危害他人，所生損害尚微
      ；再考之施用毒品者均有相當程度之成癮性及心理依賴，其犯罪心態與一般刑
      事犯罪之本質並不相同，容應以「病人」之角度為考量，並側重適當之醫學治
      療及心理矯治為宜；本院就被告本次所為，復以九十二年度毒聲字第七一二號
      裁定令入戒治處所施以強制戒治，核該強制戒治之性質，固屬保安處分之一種
      ，然既與其所應受之刑罰，同係限制人身自由，揆諸比例原則，自應予適當量
      刑等一切情狀，量處如主文所示之刑，並諭知易科罰金之折算標準，以示懲儆
      。
據上論斷，應依刑事訴訟法第二百九十九條第一項前段，毒品危害防制條例第十條第
二項、第二十條第三項，刑法第十一條前段、第五十六條、第四十一條第一項前段，
罰金罰鍰提高標準條例第二條，判決如主文。
中      華      民      國      九十二      年    四    月    二十一    日
                                臺灣臺中地方法院刑事第二庭
                                    法  官  莊  嘉  蕙
右正本證明與原本無異。
如不服本判決，應於送達後十日內向本院提出上訴狀（須附繕本），上訴於臺灣高等
法院臺中分院。
                                    書記官
中      華      民國      九十二      年    四    月    二十一    日
附錄論罪科刑法條
毒品危害防制條例第十條第二項
施用第二級毒品者，處三年以下有期徒刑。


司法院資訊處製作；財團法人民間司法改革基金會備份。
